# 关于联产品和副产品成本核算的方式

提问人：rainaway 时间：2019-04-02 14:17:34
情况描述
现在产线生产 3 种产品。
第一是主要产品。第二是 A 产品，第三是 B 产品。
公司的工序主要分为两步。
第一步在第一车间，原材料融合后变为熔体。熔体有两个用处，一个用处是输送到第二车间，进行下一步工序。另外一个用处是冷却后，经过切割直接变为 A 产品。A 产品大部分对外销售。
第二步是在第二车间，第二车间接受第一车间产出的熔体，变为薄膜，按照客户要求长度和宽度进行分切后，产出主要产品，包装成卷进入库存。
在第二车间生产过程中会产生废产品。废产品的来源有两类，一类是残次品，随着工艺提高会降低残次品数量。一类是分切过程中不可避免有些边角料废产品产生。
产生的废产品，经颗粒机粉碎后，交给第一车间。第一车间有一套单独的设备，对其加工，产出为 B产品对外进行出售。这一步骤因为是回收的废产品产生的B 产品，杂质较多，色度及纯度都比 A产品有差距，因此售价较低。
B 产品的是由第二车间的废产品回收制造而成。随着工艺的提升，废料产出越来越少，则 B 产品的产量也随之降低，虽然在分切过程中还有部分废料不可避免，但是 B 产品在理想状态下占比不高。
而A产品则是第一车间中不可缺少的环节。根据访谈，全部过程中如果机器故障产生负压，压力会导流回第一车间。而 A 产品生产线的存在可以吸收这一类的负压，保持整个产线压力的平衡，避免负压影响到其他的产线。因此 A 产品在理想状态下仍然会保持一定的产出，是流程内不可或缺的。根据了解，A 产品必须全程伴随生产一起进行，需要保持最低每天 70 吨-90吨的 A产品产出。即在理想状态下，A 产品每天仍要生产 70-90 吨。如果工艺不过关，则 A 产品产量仍能继续上升。
问题：
现在对于主要产品、A 产品和 B 产品，都是单独计算成本，售价来计算毛利率的。但是从会计准则，是否应该对于 A产品和 B 产品，区分为副产品和联产品？
怎么进行核算？是否可以把 B 产品作为废料核算（其废料仍然可以加工生产后进行销售，降低废料损耗）？

回答人：chenyiwei
根据你说的情况看，A 产品和主要产品是联产品的关系，均属于生产过程的主要目的，因此在第一车间内分离点之前的共同成本需按一定方式（如实物量比例）在这两者之间分摊，再加上分离后各自专属环节的加工成本得到这两项主产品各自的完整成本。
B 产品属于副产品，可不对其单独计算成本，或者按其实际对外售价减去第一车间内对 B 产品的专属加工成本后的净额从第二车间内主产品的生产成本中分出，即副产品的毛利为零。

提问人：rainaway 时间：2019-04-02 20:52:00
谢谢陈老师。
目前对于产成品、A产品还有B产品，企业是按照工和费的6:3:1来分配的。
但是卖的时候，产成品、A产品和B产品的售价分别是10000:8000:6000. 因此 B 产品虽然分配了全部工和费的 10%，但是售价低了很多，最后导致产成品、A 产品和B 产品分开核算的时候，A 和B 产品都是负数毛利率，出现较大亏损。只有产成品是盈利的。
并且因为原材料变动频繁，A 产品和 B 产品的毛利率每个月都在大幅度的波动，不知道怎么消除这种波动的影响。
按照我的设想，如果现在产品只分为两类，产成品和 A产品。不再单独计算 B 产品。把 A 产品还是联产品，按照您说的成本核算。B 产品的话，用（废料成本 +B 产品专属加工成本-B 产品售价）这个数值去抵扣整个产成品的成本，是否可行？

回答人：chenyiwei
也可以。